---
title: "Código Práctica 2: Limpieza dataset 'Student Alcohol Consumption '"
author: "Gregorio Andrés García Menéndez (gagarcia) & Manuel Gómez Montero (megmontero)"
date: "Junio, 2019"
output:
  html_document:
    keep_md: yes
    number_sections: yes
    toc: yes
    toc_depth: 2
    toc_float: yes
  pdf_document:
    toc: yes
    toc_depth: '2'
lang: es
---



```{r setup, include=FALSE}
# Change depending on your working directory
working_directory <- "F:/Drive/M?ster Data Science/Tipología y ciclo de la vida de los datos/PRAC2/student-alcohol-consumption"
working_directory <- "./"
knitr::opts_chunk$set(echo = TRUE)
options(knitr.kable.NA = '', root.dir = working_directory)
```

```{r load_libraries, include=FALSE}
library(knitr)
library(statnet.common)
library(missForest)
library(dplyr)
library(ggplot2)
library(DescTools)

```

# Introducción

Este documento hace referencia a la PRAC2 de la asignatura Tipología y Ciclo de la Vida de los Datos. Ha sido desarrollada por:

* Gregorio Andrés García Menéndez (gagarcia)
* Manuel Gómez Montero (megmontero)

Tras este apartado de introducción donde se explican el dataset y el objetivo de nuestra práctica, primero se encuentra un apartado de limpieza de los datos en el que preparamos el dataset para los posteriores estudios explicados en los apartados a continuación. Por último, se obtienen una serie de conclusiones sobre los análisis y sobre la práctica

## Dataset

El dataset escogido contiene información muy valiosa sobre el consumo de alcohol en estudiantes, enriquecido con muchos factores sociales y del entorno del estudiante. El dataset original puede consultarse en: https://www.kaggle.com/uciml/student-alcohol-consumption

## Objetivo

El objetivo de nuestro estudio es ver qué influencia tienen los distintos aspectos de los estudiantes en su consumo de alcohol. Aprovechando que también contamos con otra información muy útil como las calificaciones de los estudiantes, parte de nuestro estudio se basará en centrarnos en el desempeño académico de los alumnos.


# Limpieza de datos


## Lectura de datos 

El dataset original vienen dividido en dos ficheros: uno para estudiantes de matemáticas y otro para estudiantes de portugués.
Primero leemos ambos ficheros y mostramos resumen para matemáticas:

```{r}
students.mat=read.table("../data/student-mat.csv",sep=",",header=TRUE)
students.por=read.table("../data/student-por.csv",sep=",",header=TRUE)
summary(students.mat)


```

El resumen para alumnos de portugués: 

```{r}
summary(students.por)
```

## Unión de fuentes


Como apuntan en la web original del dataset, los ficheros de alumnos también contienen estudiantes que asisten a ambas clase, pero los registros de cada alumno no cuentan un algún tipo de identificador único. Por el contrario, especifican que para obtener los alumnos que se encuentran en ambas clases hay que unir ambos ficheros de alumnos en función de variables compartidas en los dos ficheros es decir: variables que tengan el mismo valor tanto en la clase de matemáticas como para la clase de portugués:


```{r}
students=merge(students.mat,students.por,by=c("school","sex","age","address","famsize","Pstatus","Medu","Fedu","Mjob","Fjob","reason","nursery","internet"))
summary(students)
```

No obstante, pensamos que existen otro conjunto de variables que son únicas para cada estudiante independientemente del curso, como son el tiempo de camino al colegio, los suspensos anteriores, si el alumno ha suspendido alguna asignatura anteriormente, si tiene soporte en el colegio, si realiza actividades extraescolares, si tiene pensado estudiar o el estado de salud. 
```{r}
students.both=merge(students.mat,students.por,by=c("school","sex","age","address","famsize","Pstatus","Medu","Fedu","Mjob","Fjob","reason","nursery","internet", "traveltime", "failures", "schoolsup", "activities", "higher", "romantic", "famrel", "freetime", "goout", "Dalc", "Walc", "health"))

summary(students.both)
```

Vemos cuáles realmente serían del mismo conjunto

```{r}
print(nrow(students.both[students.both$guardian.y!=students.both$guardian.x,c("guardian.x", "guardian.y")]))
print(nrow(students.both[students.both$guardian.y!=students.both$guardian.x,c("famsup.x", "famsup.y")]))
print(nrow(students.both[students.both$studytime.y!=students.both$studytime.x,c("studytime.x", "studytime.y")]))
print(nrow(students.both[students.both$paid.y!=students.both$paid.x,c("paid.x", "paid.y")]))
print(nrow(students.both[students.both$absences.y!=students.both$absences.x,c("absences.x", "absences.y")]))

```

Por los resultados obtenidos vemos que el tutor, el soporte de la familia y el tiempo de estudio también son comunes. Así, al unir según el criterio establecido nos queda el siguiente dataset:
```{r}
students.merge=merge(students.mat,students.por,by=c("school","sex","age","address","famsize","Pstatus","Medu","Fedu","Mjob","Fjob","reason","nursery","internet", "traveltime", "failures", "schoolsup", "activities", "higher", "romantic", "famrel", "freetime", "goout", "Dalc", "Walc", "health", "guardian", "famsup", "studytime"), all = TRUE,suffixes = c(".mat",".por"))
summary(students.merge)

# Save the dataset temporaly 
write.table(students, "../data/students_merge.csv", sep=",", col.names=TRUE, row.names=TRUE, quote=TRUE, na="NA")
```



## Eliminación de NAs


Primeros creamos un nuevo dataset y unificamos la variable paid estableciendo el valor "yes" si el estudiante recibe clases de pago en alguna de las clases: 
```{r}
students.nonas <- students.merge[, c("school","sex","age","address","famsize","Pstatus","Medu","Fedu","Mjob","Fjob","reason","nursery","internet", "traveltime", "failures", "schoolsup", "activities", "higher", "romantic", "famrel", "freetime", "goout", "Dalc", "Walc", "health", "guardian", "famsup", "studytime", "G1.por", "G1.mat", "G2.por", "G2.mat", "G3.por", "G3.mat", "absences.mat", "absences.por")]
students.nonas$paid <- "no"
students.nonas$paid[NVL(students.merge$paid.mat == 'yes' | students.merge$paid.por == 'yes', FALSE)] <- "yes"
students.nonas$paid <- as.factor(students.nonas$paid)

summary(students.nonas)

```


Para el resto de valores nulos utilizamos el método *missForest* que utiliza árboles de decisión para imputar los valores perdidos en variables tanto numéricas como categóricas. 

```{r}

mf <-missForest(students.nonas, maxiter = 10, ntree = 100, variablewise = FALSE,
                       decreasing = FALSE, verbose = FALSE,
                       mtry = floor(sqrt(ncol(students.nonas))), replace = TRUE,
                       classwt = NULL, cutoff = NULL, strata = NULL,
                       sampsize = NULL, nodesize = NULL, maxnodes = NULL,
                       xtrue = NA, parallelize = c('no', 'variables', 'forests'))


students.nonas <- mf$ximp

summary(students.nonas)
ncol(students.nonas)

```

## Análisis de  0s

Vamos a analizar uno por uno los casos en los que existen valores 0 y a definir si son valores posibles de la variable o por el contrario se trata de valores vacíos indicados como 0. Las variables que contienen valores 0 son: 

```{r}

students.numeric = select_if(students.nonas, is.numeric)
students.zerocolumns <- students.numeric[sapply(students.numeric, function(x) min(abs(x)))==0]
summary(students.zerocolumns)

```

Para el caso de la educación del padre y la madre, ya definimos anteriormente que según se especificaba en el dataset original el valor 0 significa que no poseen ningún tipo de educación.

Para el resto de casos vemos que el valor 0 también es posible ya que: 

* Es posible no haber suspendido ninguna asignatura, de hecho más del 75\% de alumnos así lo han hecho.
* En las calificaciones es posible sacar un 0. 
* En el caso de las ausencias también existen alumnos que no han faltado a ninguna clase. En el caso de las clases de portugués más del 25\%.


## Reducción de dimensionalidad


En primer lugar como no vamos a centrar los estudios comparando estudiantes de distintos colegios, eliminamos la variable School:
```{r}
students.red <- students.nonas[, c("sex","age","address","famsize","Pstatus","Medu","Fedu","Mjob","Fjob","reason","nursery","internet", "traveltime", "failures", "schoolsup", "activities", "higher", "romantic", "famrel", "freetime", "goout", "Dalc", "Walc", "health", "guardian", "famsup", "studytime", "paid")]
```


A continuación unificamos las calificaciones y las ausencias de ambas clases. En el caso de las calificaciones tiene sentido realizar la media de todas las calificaciones obtenidas por el estudiante. 


```{r}

students.red$G <- rowMeans(students.nonas[c('G1.mat', 'G1.por','G2.mat', 'G2.por','G3.mat', 'G3.por' )])
summary(students.red)
```



En el caso de las ausencias vamos a aplicar el mismo método. Sin embargo, antes de realizar la media vamos a normalizar para evitar que tengan más peso las ausencias en matemáticas:
```{r}
normalized<-function(y) {
  x<-y[!is.na(y)]
  x<-(x - min(x)) / (max(x) - min(x))
  y[!is.na(y)]<-x
  return(y)
}


students.red$absences <- rowMeans(sapply(students.nonas[c('absences.mat', 'absences.por')], normalized), na.rm=TRUE)

summary(students.red)  

```


## Tipo de variables

Mostramos el tipo que actualmente tiene cada variable:
```{r}
sapply( students.red, class)

```

En los tipos mostrados hay algunas variables que no tienen el tipo correcto. En la educación tanto de la madre como del padre consideramos que, aunque se use un número para la representación, debería ser un factor. Lo mismo ocurre para el tiempo de viaje o el tiempo de estudio. 

```{r}
students.red$Medu <-as.factor(students.red$Medu) 
students.red$Fedu <-as.factor(students.red$Fedu) 
students.red$traveltime <-as.factor(students.red$traveltime) 
students.red$studytime <-as.factor(students.red$studytime) 

```

La explicación de considerar el tiempo de estudio y el tiempo de viaje como categóricas es que, aunque pueden parecer numéricas, en realidad son factores. En la descripción del dataset aparece explicado:

*studytime: Weekly study time: (numeric: 1 - <2 hours, 2 - 2 to 5 hours, 3 - 5 to 10 hours, or 4 - >10 hours)*
*traveltime: Home to school travel time (numeric: 1 - <15 min., 2 - 15 to 30 min., 3 - 30 min. to 1 hour, or 4 - >1 hour)*


## Análisis de Outliers

Para las variables numéricas realizamos un estudio de outliers. En nuestro caso, las variables a estudiar son "age" y "G". El resto de variables numéricas en realidad no lo son, puesto que son categóricas. Por ejemplo: "studytime" va de 1 a 4, y no hace referencia a las horas que el alumno pasa estudiando, sino que son categorías equivalentes a por ejemplo: Nada, Poco, Normal, Mucho. Podría haber valores erróneos debido a la transcripción de los datos o similar, pero dichos errores ya los hubiéramos detectado en la creación del data set, ya que gracias a la función "summary" vemos los valores mínimos y máximos y para estas variables categóricas numéricas no hay valores erróneos (mínimo y máximo corresponden a las categorías mínimas y máximas).

Procedemos al estudio de "age" y "G":

```{r}
plot(students.red$age)

plot(students.red$age, students.red$Walc, xlab="age", ylab="Walc", pch="*", col="red")
abline(lm(students.red$Walc ~ students.red$age), col="blue", lwd=3, lty=2)

age_no_outliers <- students.red$age[students.red$age <= 21]
walc_no_outliers <- students.red$Walc[students.red$age <= 21]
plot(age_no_outliers, walc_no_outliers, xlab="age", ylab="Walc", pch="*", col="red")
abline(lm(walc_no_outliers ~ age_no_outliers), col="blue", lwd=3, lty=2)
```

Como podemos ver, para el campo edad los alumnos van de los 15 a los 22, siendo las franjas más pobladas los 15, 16 y 17 años. Al haber valores intermedios que en número van disminuyendo gradualmente desde los 18 hasta los 22, no consideramos ningún valor extremo (como el único estudiantes de 22 años) como valor erróneo. Además, al ser tan pocos estudiantes, no los descartamos en nuestros estudios ya que pueden aportar información valiosa, y como podemos ver en la comparativa del conjunto con outliers y sin outliers, no cambia de forma crítica.


```{r}
plot(students.red$G)

plot(students.red$G, students.red$Walc, xlab="G", ylab="Walc", pch="*", col="red")
abline(lm(students.red$Walc ~ students.red$G), col="blue", lwd=3, lty=2)
```

En el caso de la media de la nota "G" es más claro todavía. Los datos no demuestran valores extremos que se puedan deber a errores, y aquellos más alejados de la mayor concentración de estudiantes son valores que aportan información para los estudios que vamos a realizar en cuanto al consumo de alcohol y de desempeño estudiantil.


## Dataset después de la limpieza

Así, después de la limpieza entera del dataset, este queda de la siguiente forma:

```{r}
summary(students.red)
```

# Análisis Estadístico

En este apartado vamos a realizar varios estudios de tipo estadístico para ver qué relaciones y que influencias podemos obtener entre el consumo de alcohol y el resto de parámetros

## Análisis gráfico inicial

```{r}

vars = c("sex","age","address","famsize","Pstatus","Medu","Fedu","Mjob","Fjob","reason","nursery","internet", "traveltime", "failures", "schoolsup", "activities", "higher", "romantic", "famrel", "freetime", "goout", "health", "guardian", "famsup", "studytime", "absences", "paid", "G")




for(i in vars) {
  if(is.factor(students.red[,i])){
    var = students.red[,i]
    plot <- ggplot(data = students.red, aes(x = var, y = students.red[,"Walc"])) + 
            geom_boxplot(aes(fill = var), width = 0.8) + theme_bw()  +
            xlab(i) + ylab("Weekend Consumption")
    print(plot)
    plot <- ggplot(data = students.red, aes(x = var, y = students.red[,"Dalc"])) + 
            geom_boxplot(aes(fill = var), width = 0.8) + theme_bw()  +
            xlab(i) + ylab("Weekday Consumption")
    print(plot)
  }
}

```


Viendo las gráficas vemos que hay variables que parece que sí tienen influencia a simple vista en el consumo de alcohol, tanto a diario como los fines de semana, como pueden ser el sexo o el estado de los padres. Sin embargo vemos otros que, a priori, no parece que tengan influencia, así que en un primer momento vamos a dejar fuera del análisis si el alumno tiene internet, si está en una relación, el tutor, la dirección, si realiza actividades extraescolares, si recibe clases de pago, si ha ido a la guardería, o si recibe el apoyo de su familia en el estudio. 

El dataset resultante y con el que continuaremos trabajando es el siguiente: 

```{r}
students <- students.red[,c("sex","age","famsize","Pstatus","Medu","Fedu","Mjob","Fjob","reason", "traveltime", "failures", "schoolsup", "higher", "famsup", "famrel", "freetime", "goout", "Dalc", "Walc", "health", "studytime", "absences", "G")]
summary(students)
```


## Estadistica Inferencial 

En este apartado vamos a ver si hay diferencia significativas en el consumo de alcohol a diario o fines de semana entre:

* Estudiantes de distinto sexo
* Estudiantes con diferente situación de convivencia de los padres.
* Estudiantes que aprueban (G >= 10) y estudiantes que suspenden (G < 10)  
  

### Hipótesis

Para cada caso la hipótesis sería: 


$$
\left\{
\begin{array}{ll}
H_{0}: &  \mu_{g1}-\mu_{g2}=0\\
H_{1}: & \mu_{g1}-\mu_{g2}\ne0
\end{array}
\right.
$$

Se trata de un problema de diferencia de medias en el que no conocemos la varianza poblacional. Tampoco sabemos a priori si los datos siguen una distribución normal, pero el tamaño de las muestras es lo suficientemente grande para tener en cuenta el teorema del límite central.


### Comprobación de homocedasticidad
En cuanto a la varianza, podemos usar el test de Levene para comprobar si estas son iguales:

```{r}

aprobado <- as.factor(students$G >= 10)
LeveneTest(students$Dalc ~ students$sex)
LeveneTest(students$Walc ~ students$sex)
LeveneTest(students$Dalc ~ students$Pstatus)
LeveneTest(students$Walc ~ students$Pstatus)
LeveneTest(students$Dalc ~ aprobado)
LeveneTest(students$Walc ~ aprobado)

```

Consideramos igualdad de varianza unicamente para el estado de los padres. Para el resto de casos se asumirá heterocedasticidad.


### Realización de tests


Para el alcohol en fines de semana por sexo: 

```{r}
data_weekend_sex_m <- students$Walc[students$sex == 'M'] 
data_weekend_sex_f <- students$Walc[students$sex == 'F'] 

t.test(data_weekend_sex_m, data_weekend_sex_f,  conf.level = 0.95)
```
Por el p-value vemos que no podemos aceptar la hipótesis nula, y concluimos que al 95% de nivel de confianza los estudiantes masculinos y femeninos no tienen el mismo consumo de alcohol los fines de semana.  



Por sexo entre semana: 

```{r}
data_weekday_sex_m <- students$Dalc[students$sex == 'M'] 
data_weekday_sex_f <- students$Dalc[students$sex == 'F'] 

t.test(data_weekday_sex_m, data_weekday_sex_f,  conf.level = 0.95)
```

Por el p-value vemos que ocurre lo mismo que en los fines de semana. No podemos aceptar la hipotésis nula y al 95% afirmamos que hay diferencia en el consumo de alcohol entre estudiantes masculinos y femeninos para los días entre semana.


Ahora realizamos el estudio para el consumo de alcohol según la situación de los padres de cada alumno:
```{r}
data_weekday_pstatus_t <- students$Dalc[students$Pstatus == 'T'] 
data_weekday_pstatus_a <- students$Dalc[students$Pstatus == 'A'] 

t.test(data_weekday_pstatus_t, data_weekday_pstatus_a, var.equal = TRUE, conf.level = 0.95)
```
Con un p-value tan alto aceptamos la hipótesis nula, concluyendo que el consumo de alcohol entre semana es el mismo para estudiantes cuyos padres viven juntos y para estudiantes cuyos padres viven separados


```{r}
data_weekend_pstatus_t <- students$Walc[students$Pstatus == 'T'] 
data_weekend_pstatus_a <- students$Walc[students$Pstatus == 'A'] 

t.test(data_weekend_pstatus_t, data_weekend_pstatus_a, var.equal = TRUE, conf.level = 0.95)
```
En el caso del consumo en los fines de semana, ocurre lo mismo: no hay diferencias significativas en función del estado de convivencia de los padres



Por último, realizamos el estudio para el consumo de alcohol según las calificaciones que obtiene el alumno (si aprueba o suspende):
```{r}
data_weekday_aprobados <- students$Dalc[students$G >= 10] 
data_weekday_suspensos <- students$Dalc[students$G < 10] 

t.test(data_weekday_aprobados, data_weekday_suspensos,  conf.level = 0.95)
```
Viendo el p-value, podemos decir al 95% que sí hay diferencias entre alumnos que aprueban y alumnos que suspenden en cuanto al consumo de alcohol entre semana.


En el caso del consumo los fines de semana:
```{r}
data_weekend_aprobados <- students$Walc[students$G >= 10] 
data_weekend_suspensos <- students$Walc[students$G < 10] 

t.test(data_weekend_aprobados, data_weekend_suspensos,  conf.level = 0.95)
```
Con un p-value menor que 0.05, al 95% de confianza afirmamos que también hay diferencia en el consumo de alcohol los fines de semana en función de si el alumno aprueba o no.



## Regresión 

En este apartado aplicaremos un modelo de regresión lineal múltiple que use como variables explicativas el sexo,
la frecuencia con la que el estudiante sale con amigos, la edad y como variable dependiente el consumo de alcohol los fines de semana. 

Al usar regresores cualitativos, es importante definir una categoría de referencia, para lo que usaremos la función de R *relevel* estableciendo la categoría "F" como referente para el sexo. El resultado lo almacenamos en una nueva variable.


```{r}
students$sexR <- relevel(students$sex, "F")
modelo <- lm(Walc ~  goout + sexR + age, data = students )
summary(modelo)
```

Los coeficientes obtenidos para cada variable son: 


Observando el coeficiente de determinación $R^{2}$ vemos que la proporción de variabilidad explicada por el modelo con respecto a la variabilidad total  es unicamente del 25%



Otro modelo lineal que podemos estudiar es el consumo de alcohol los fines de semana en función de cuánto sale el estudiante con amigos, cuánto bebe entre semana, su sexo y su edad
```{r}
students$sexR <- relevel(students$sex, "F")
modelo <- lm(Walc ~ goout + sexR + Dalc + age + studytime, data = students )
summary(modelo)
```
Como podemos ver, aspectos que influyen mucho en el modelo son:

* Que el alumno salga con amigos
* Que el alumno sea de sexo masculino
* Si el alumno bebe entre semana tenderá a beber más los fines de semana
* Cuanto más tiempo de estudio dedica el alumno, menos bebe

La edad no influye de forma significativa para el consumo de alcohol según el modelo.

En este caso, el modelo explica un 48% de la variabilidad en los datos.


## ANOVA 

Continuamos nuestro estudio analizando el de nivel de significancia de la relación entre la calificación que obtienen los alumnos y otro tipo de factores:

* Sexo
* Consumo de alcohol los fines de semana
* Consumo de alcohol entre semana
* Situación de los padres (cohabitando o no)
  
Al estudiar el nivel de relación entre una variable contínua (la nota) y variables categóricas (el resto), usamos el test ANOVA para obtener este nivel de significancia. Una vez realizado comprobaremos la adecuación del modelo  analizando la normalidad y homoscedasticidad de los residuos. 

```{r}
# Sexo
aov1 = aov(students$G ~ students$sex)
summary(aov1)
# Consumo de alcohol fines de semana
aov2 = aov(students$G ~ students$Walc)
summary(aov2)
# Consumo de alcohol entre semana
aov3 = aov(students$G ~ students$Dalc)
summary(aov3)
# Situación de los padres
aov4 = aov(students.red$G ~ students.red$Pstatus)
summary(aov4)
```


### Estudio de normalidad

Para comprobar la normalidad usaremos el test de Shapiro–Wilk utilizando un nivel de confianza del 95\% por lo que consideraremos la normalidad en aquellos casos en los que el p-value se encuentre por debajo de 0.05. 


```{r}
shapiro.test(aov1$residuals)
shapiro.test(aov2$residuals)
shapiro.test(aov3$residuals)
shapiro.test(aov4$residuals)

```

Con los resultados obtenidos vemos que podemos asumir la normalidad en todos los casos.

### Estudio de homoscedasticidad

Para comprobar la homocedasticidad usaremos el test de Levene, considerando que se produce siempre que el p-value se encuentre por encima de 0.05.  

```{r}
LeveneTest(aov1$residuals ~ students$sex)
LeveneTest(aov2$residuals ~ as.factor(students$Walc))
LeveneTest(aov3$residuals ~ as.factor(students$Dalc))
LeveneTest(aov4$residuals ~ students$Pstatus)
```

En este caso, solo podemos asumir homocedasticidad para el sexo y el estado de los padres, por lo que para el resto de casos ante el incumplimiento de la condición de homoscedasticidad, se podría aplicar una transformación de los datos (logaritmo, función inversa,…), o, por ejemplo el método Anova con corrección de Welch, como haremos a continuación, que no asume igualdad de varianzas.

### Anova-welch
```{r}
#Consumo entre semana
oneway.test(G~Walc,
            data=students,
            var.equal=FALSE)
#Consumo fin de semana
oneway.test(G~Dalc,
            data=students,
            var.equal=FALSE)

```



### Conclusiones ANOVA

Para el caso de la variables en las que asumiamos homocedasticidad, podemos concluir que no existe influencia significativa entre la calificación de los alumnos y el sexo o el estado de los padres. En cambio, vemos que, tanto en el caso del consumo de alcohol a diario como en fines de semana, el p-value está por debajo del 0.05, por lo que podemos concluir que en ambos casos sí hay una influencia significativa.

## Correlación de variables numéricas

Procedemos a realizar otro estudio interesante como es la correlación entre la nota y otras variables numéricas: edad del alumno, número de ausencias del alumno y número de veces que ha suspendido anteriormente. Estudiamos la distribución de las variables y la normalidad de las mismas.

```{r}
plot(students$age, students$G)
plot(students$absences, students$G)
plot(students$failures, students$G)


qqnorm(students$G)
qqline(students$G)

qqnorm(students$age)
qqline(students$age)

qqnorm(students$absences)
qqline(students$absences)

qqnorm(students$failures)
qqline(students$failures)
```

En la única variable que podemos asumir una distribución normal es la calificación (G). Para ver la correlación entre la G y el resto de variables podemos usar el test de Pearson, que no requiere asumir normalidad de las variables. Procedemos a ver la correlación, fijando nuestro nivel de confianza en un 95%:

```{r}
cor.test(students$G, students$age, method = "pearson", conf.level = 0.95)
cor.test(students$G, students$absences, method = "pearson", conf.level = 0.95)
cor.test(students$G, students$failures, method = "pearson", conf.level = 0.95)
```
Al ser todos los p-value menores que nuestro nivel alpha (0.05), podemos concluir que hay una fuerte relación entre la edad del alumno y su desempeño académico. Ocurre lo mismo con la ausencias y el número de veces que el alumno ha fallado en el pasado.


# Conclusiones

En esta práctica hemos realizado de principio a fin un estudio completo basado un set de datos al que primero hemos tenido que transformar para evitar contar con datos erróneos y para adecuarlo a nuestros propósitos.

Una vez hemos tenido un dataset limpio y listo, podemos sacar las siguientes conclusiones según los análisis efectuados:

* A un 95% de confianza, los estudiantes masculinos y femeninos no tienen el mismo consumo de alcohol (de acuerdo al análisis diferencial con el test de Levene).
* A un 95% de confianza, no hay diferencia en el consumo de alcohol en función de la situación de convivencia de los padres (de acuerdo al análisis diferencial con el test de Levene).
* A un 95% de confianza, hay diferencia en el consumo de alcohol entre alumnos que aprueban y alumnos que suspenden (de acuerdo al análisis diferencial con el test de Levene).
* Según nuestro modelo lineal, influyen en el consumo de alcohol:
    * Que el alumno salga con amigos.
    * Que el alumno sea de sexo masculino.
    * Si el alumno bebe entre semana tenderá a beber más los fines de semana.
    * Cuanto más tiempo de estudio dedica el alumno, menos bebe.
    * La edad no influye de forma significativa para el consumo de alcohol según el modelo.
* Los test de ANOVA realizados apoyan la teoría de que hay una fuerte relación entre las notas de los alumnos y su consumo de alcohol.
* En cuanto al desempeño académico, los factores numéricos con los que existe correlación son la edad, las ausencias y los suspensos anteriormente.

Para resumir, en este estudio hemos llegado a conclusiones que parecen razonables, como que los alumnos con más edad (que probablemente estén repitiendo curso) consuman más alcohol o que hay más probabilidad de que un alumno que salga más a menudo tenga un consumo más elevado. Dejamos para posteriores estudios indagar si el fracaso escolar viene motivado por el consumo de alcohol o viceversa. También hemos "desmentido" posibles creencias como que el estado de los padres no implica un mayor consumo de alcohol. 

Tras haber finalizado la práctica podemos comprender la importancia de contar con un set de datos adecuado y suficientemente potente como para poder sacar conclusiones basadas en el mismo, así como la rigurosidad de realizar todos los pasos, tests y análisis, tanto numéricos como visuales, para obtener conocimiento a lo largo del proceso.



